【裁判字號】    95,易,1086
【裁判日期】    951212
【裁判案由】    違反臺灣地區與大陸地區人民關係條例
【裁判全文】
臺灣彰化地方法院刑事判決              95年度易字第1086號
公  訴  人  臺灣彰化地方法院檢察署檢察官
被      告  丁○○
輔  佐  人  戊○○
上列被告因違反臺灣地區與大陸地區人民關係條例案件，經檢察
官提起公訴（九十五年度偵字第七七七九號），本院判決如下：
    主  文
丁○○違反臺灣地區與大陸地區人民關係條例第十五條第四款不
得留用大陸地區人民在臺灣地區從事未經許可之工作之規定，處
有期徒刑月，如易科罰金，以新臺幣壹仟元折算壹日。
    事  實
一、丁○○係設於彰化縣彰化市○○路一一六號「年青人排骨專
    賣店」之負責人，其明知乙○○為以結婚「團聚」名義來台
    之大陸地區人民，且尚未取得許可工作之證照，竟違反臺灣
    地區與大陸地區人民關係條例第十五條第四款不得留用大陸
    地區人民在臺灣地區從事未經許可之工作之規定，自民國九
    十五年八月十七日起，至九十五年八月二十二日上午十一時
    四十分許止，留用上揭未經許可在臺灣地區工作之大陸地區
    人民乙○○，在前開店內從事擦桌椅、拖地板、撿菜、倒垃
    圾等工作，嗣於九十五年八月二十二日上午十一時四十分許
    ，為警在上址當場查獲而查悉上情。
二、案經彰化縣警察局彰化分局報告臺灣彰化地方法院檢察署檢
    察官偵查起訴。
    理  由
壹、證據能力部分：
一、按被告以外之人於審判外之言詞或書面陳述，除法律有規定
    外，不得作為證據，刑事訴訴訟法第一百五十九條第一項定
    有明文。本件證人乙○○於警訊時所為之證詞，係屬被告以
    外之人於審判外之陳述，且查無同法第一百五十九條之二或
    第一百五十九條之五所定之例外得為證據之情形，依上開法
    律規定，不得作為證據。
二、次按被告以外之人於偵查中向檢察官所為之陳述，除顯有不
    可信之情況外，得為證據，刑事訴訴訟法第一百五十九條之
    一第二項亦定有明文。本件證人乙○○於檢察官偵查中所為
    之證詞，係屬被告以外之人於偵查中向檢察官所為之陳述，
    業已依法具結，且查無任何顯不可信之特別情況，依上開法
    律規定，自得作為證據。
貳、實體認定部分：
一、訊據被告丁○○矢口否認有何違反臺灣地區與大陸地區人民
    關係條例犯行，辯稱：伊並未僱用或留用大陸人民乙○○，
    該大陸女子只是曾前來應徵，但因為條件不符而沒有用她，
    其後幾天她只是來店內與同鄉聊天云云。惟查：
（一）上揭事實，業據被告丁○○於警訊時供承：「（問：警方
      據報前往彰化市○○路一一六號年青人排骨店內有非法打
      工情形，經警當場查獲何人？）警方在店內當場盤查一名
      大陸籍乙○○女子。」、「（問：警方查獲大陸女子乙○
      ○正在店內作何事？）乙○○是在店內工作。上班中。」
      、「（問：大陸籍女子乙○○係向何人接洽該份工作？接
      洽內容為何？）是與我接洽該份工作，我有答應她（乙○
      ○）來工作，我先觀察幾天是否能適任該工作。」、「（
      問：大陸籍女子乙○○在該店上班之時間為何？）她上班
      時間為每天早上八點至下午二點。」，及於檢察官九十五
      年八月二十二日偵查訊問時供承：「（檢察官問：警方是
      否於九十五年八月二十二日，在彰化市○○路你經營的排
      骨店內，發現有大陸女子乙○○在店內工作？）是的。」
      、「（檢察官問：她從何時在你店內工作？）約四、五天
      前到店內來應徵，我就請她試試看是否可以勝任。」、「
      （檢察官問：你與她約定工作時間為何？）早上八點至下
      午二時，還沒談到薪資....。」等情，甚為明確，核與證
      人乙○○於檢察官九十五年九月七日偵查訊問時具結證稱
      ：「（檢察官問：警察於九十五年八月二十二日上午十一
      時四十分，在彰化市○○路一一六號，查獲你在年青人排
      骨店工作？）我當時在盛飯，我從八月十七日開始到那邊
      工作，工作時間從早上八點開始到下午，約每天工作六到
      八小時....。」、「（檢察官問：你為何會到那邊工作？
      ）我是看到報紙，親自到那邊找老闆，老闆有問我是不是
      大陸新娘，我說是，老闆沒有告訴我說薪水多少，我是問
      其他同鄉的員工薪水多少，....，我到那邊時，老闆叫我
      先試做看看，我也不確定老闆會不會繼續雇用我。」、「
      （檢察官問：這幾天你的工作項目為何？）擦桌子、拖地
      板、撿菜、倒垃圾。」、「（檢察官問：老闆是否知道你
      有工作證？）我跟他說我正在辦工作證，所以他知道我沒
      有工作證，他只問我是不是真的嫁到臺灣。」等情，以及
      證人即彰化縣警察局彰化分局巡官甲○○於本院審理時到
      庭證述本件查獲過程之情形相符，並有大陸地區人民乙○
      ○持有之中華民國臺灣地區入出境許可證影本一份及攝有
      年青人排骨專賣店招牌及店面外觀之照片一張附卷可資佐
      證。
（二）次查被告雖於本院審理時否認上揭犯行而改以前情置辯，
      證人乙○○、丙○○、己○○○亦分別於本院審理時改稱
      伊係主動幫忙、被告並未雇用乙○○云云。然查被告於案
      發之日，業已於警訊時及檢察官偵查中坦承犯行，另證人
      乙○○於案發後約半個月，亦於檢察官偵查中具結證述受
      被告留用工作之事實，均如前述，倘被告果無留用大陸女
      子乙○○工作之事實，何須於警訊時及檢察官偵查中坦承
      前揭犯行而自陷法網刑責？又證人乙○○與被告素無怨隙
      ，倘確無受被告留用工作之事實，衡情又豈會故意虛構事
      實以誣陷被告而入其於罪？基上，足見被告前開於警訊時
      或偵查中之自白，以及證人乙○○於偵查中所為之證述內
      容應屬真實而與事實相符無訛。至於被告事後於本院審理
      時所為辯詞，要屬事後飾卸諉責之詞，毫無足取；而證人
      乙○○因本案為彰化縣警察局依法留置，為求能順利釋放
      ，證人丙○○受雇於被告經營之排骨店，為求能繼續工作
      ，證人己○○○為被告之配偶，為求被告能解免罪責，渠
      等於審理中所為證詞難免偏頗，核屬事後迴護被告之詞，
      亦均難以遽信。
（三）綜上所述，被告前開所為辯解，要無足採，本件事證明確
      ，被告上揭犯行，洵堪認定，應予依法論科。
二、核被告所為係違反臺灣地區與大陸地區人民關係條例第十五
    條第四款規定，留用大陸地區人民在臺灣地區從事未經許可
    之工作，係犯該條例第八十三條第一項之罪。爰審酌被告之
    品行、智識程度，犯罪之動機、方法、手段，犯罪所生危害
    、所得利益，暨犯後猶飾詞圖卸，未見悔悟之意及其他一切
    情狀，量處如主文所示之刑，並諭知易科罰金之折算標準，
    以資懲儆。
據上論斷，應依刑事訴訟法第二百九十九條第一項前段，臺灣地
區與大陸地區人民關係條例第八十三條第一項，刑法第十一條前
段、第四十一條第一項前段，判決如主文。
本案經檢察官劉世豪到庭執行職務。
中    華    民    國    95    年    12    月    12    日
                  臺灣彰化地方法院刑事第一庭
                      審判長法官  李  進  清
                      法      官  紀  佳  良
                      法      官  王  昌  鑫
以上正本證明與原本無異。
如不服本判決，應於判決送達後10日內向本院提出上訴狀 (須附
繕本)。
中    華    民    國    95    年    12    月    13    日
                      書  記  官  張  木  松
附錄本案論罪科刑法條：
臺灣地區與大陸地區人民關係條例第15條第4款
（禁止行為）
下列行為不得為之：
四  僱用或留用大陸地區人民在臺灣地區從事未經許可或與許可
範圍不符之工作。
臺灣地區與大陸地區人民關係條例第83條第1項
（罰則）
違反第 15 條第 4 款或第 5 款規定者，處 2 年以下有期徒刑、
拘役或科或併科新臺幣 30 萬元以下罰金。


司法院資訊處製作；財團法人民間司法改革基金會備份。
